最高法院刑事判決　　　　　　　　　　　　　　　　八十七年度台非字第二五四號
　　上　訴　人　最高法院檢察署檢察總長
　　被　　　告　甲○○
右上訴人因被告竊盜案件，對於台灣雲林地方法院中華民國八十六年十二月三日第一
審確定判決（八十六年度易字第一二七四號，起訴案號：台灣雲林地方法院檢察署八
十六年度偵字第四○八九號），認為違法，提起非常上訴，本院判決如左：
    主  文
原判決關於訴訟程序違背法令部分撤銷。
    理  由
非常上訴理由稱：「一、按科刑之判決書，對於犯罪事實必須詳加認定，而後於理由
內敘明其認定犯罪事實所憑之證據及其認定之理由，方足以資論罪科刑，其所載事實
理由與所宣告之主文，尤必須相互一致，若僅於理由內敘明其有犯罪之證據，而於事
實欄內並未認定，則理由失其根據，僅於主文內宣告其罪刑，而事實理由內均未記載
，則主文失其根據，均與法定程式不符，其判決即難謂非違法（貴院四十八年台上字
第一一八二號判例參照）。二、本件原判決認被告甲○○係犯刑法第三百二十一條第
一項第三款之加重竊盜罪及同法第三百二十條第一項之普通竊盜罪，並於主文中諭知
「甲○○連續攜帶兇器竊盜，處有期徒刑十月」，雖其事實欄中認定被告連續多次在
雲林縣及彰化縣等地，竊取鐘芳榮、林太平、劉清田之財物，惟被告在多次犯行中，
每次係以何種方法、持何兇器，竊取被害人何種財物，均以「以附表所示之方法」及
「如附表所示財物」記載。至於理由欄中，論述被告犯罪之方法及所犯之罪刑，則以
「被告如附表編號一、二、四之行為，係犯刑法第三百二十一條第一項第三款之加重
竊盜罪」，「附表編號三之行為，係犯刑法第三百二十條第一項之普通竊盜罪」等情
，惟詳閱原判決之內容並無附表附於判決，亦無其他所示之犯罪方法足資認定被告係
犯何罪。則本件事實及理由對此均未予記載，其判決主文自失根據。另理由內雖有敘
明被告犯罪之證據，惟事實欄中亦未予認定，則其理由亦失其根據，依首開判例要旨
，原判決顯與法定程式不符，自屬違背法令。案經確定，爰依刑事訴訟法第四百四十
一條、第四百四十三條規定，提起非常上訴，以資糾正。」等語。
本院按科刑之判決書，對於犯罪事實必須詳加認定，而後於理由內敘明其認定犯罪事
實所憑之證據及其認定之理由，方足以資論罪科刑，其所載事實理由與所宣告之主文
，尤必須相互一致，若僅於理由內敘明其所犯罪之證據，而於事實欄內並未認定，則
理由失所根據，僅於主文內宣告其罪刑，而事實理由欄內均未記載，則主文失其根據
，均與法定程式不符，其判決即難謂非違法。本件原判決事實記載「被告甲○○意圖
為自己不法之所有並基於概括之犯意，自民國八十六年八月二十二日起至同年月二十
七日止，連續多次在雲林縣、彰化縣等地，以附表所示方法，竊取鐘芳榮、林太平、
劉清田所有如附表所示財物，嗣於八十六年八月二十七日十二時二十分許為警查獲，
並扣得其所有供其竊盜所用之螺絲起子四支，及竊得之贓物ＣＤ片二十八塊、電子秤
一個等物」等語；於理由欄中記載「核被告如附表編號一、二、四之行為，係犯刑法
第三百二十一條第一項第三款之加重竊盜罪，附表編號三之行為，係犯刑法第三百二
十條第一項之普通竊盜罪。……至扣案之螺絲起子四支，係被告所有供犯罪所用之物
，業據其供明在卷，依刑法第三十八條第一項第二款之規定併予沒收」等語；而諭知
甲○○連續攜帶兇器竊盜罪刑，併沒收螺絲起子四支。然卷查原判決並無所述之「附
表」，則被告究竟以何方法？有無持兇器竊取鐘芳榮等財物﹖均未詳確認定，依前開
說明，原判決事實與理由所載顯與法定程式不符，自有刑事訴訟法第三百七十九條第
十四款之判決理由矛盾之違法。次按就非常上訴審而言，判決所載理由矛盾而致適用
法令違誤者，始有判決違背法令可言，如僅判決所載理由矛盾而非致適用法令違誤者
，仍屬訴訟程序違背法令。原判決固有前述之判決理由矛盾之違法，然原判決適用刑
法第五十六條、第三百二十一條第一項第三款、第三十八條第一項第二款，論以被告
連續攜帶兇器竊盜罪刑，並就查扣之螺絲起子四支沒收，是否有因前述判決理由矛盾
而致適用法令違誤﹖此非經調查無從判斷，而本院為法律審，無從踐行此等調查程序
以為判斷，因之亦無從知悉其適用法令有無違誤，故原判決所載理由矛盾，應屬訴訟
程序違背法令。案經確定，非常上訴意旨執以指摘，洵有理由，應由本院將原判決關
於訴訟程序違背法令部分撤銷，以資糾正。
據上論結，應依刑事訴訟法第四百四十七條第一項第二款，判決如主文。
中      華      民      國    八十七    年      八      月    二十七    日
                              最高法院刑事第一庭
                                  審判長法官  黃  雅  卿
                                        法官  楊  文  翰
                                        法官  陳  正  庸
                                        法官  陳  世  雄
                                        法官  黃  正  興
      右正本證明與原本無異
                                              書  記  官
中      華      民      國    八十七    年      八      月    三十一    日
